【裁判字號】    90,交抗,380
【裁判日期】    900612
【裁判案由】    聲明異議
【裁判全文】
臺灣高等法院臺中分院刑事裁定              九十年度交抗字第三八○號
    抗   告   人
    即原處分機關  交通部公路局台中區監理所
    代   表   人  甲○○
    代   理   人  丙○○
    受  處 分 人  乙○○
右列抗告人因受處分人違反道路交通管理處罰條例案件，不服台灣台中地方法院中華
民國九十年四月三十日裁定（九十年度交聲字第二十一號），提起抗告，本院裁定如
左：
    主    文
原裁定撤銷，發回臺灣臺中地方法院。
    理      由
一、本件受處分人於原審聲明異議意旨略以：原處分機關以異議人於民國八十九年十
    一月十九日十一時許，騎駛未領有牌照之重型機車，行駛在台中市○○路○段為
    警查獲，認異議人係駕駛拼裝車且未經核准領用牌照行駛，依道路交通管理處罰
    條例第十二條第一項第二款、第二項之規定，裁處異議人罰鍰並沒入該車輛。惟
    異議人當日騎駛之機車係在日本整車購入後，經拆解並以原車零件整批辦理進口
    ，嗣再組合還原之「組裝車」，而非「拼裝車」，原處分機關認係拼裝車而據以
    裁處異議人罰鍰及沒入，認事用法具有違誤，因而對原處分機關之裁處聲明異議
    。
二、原審以異議人之重型機車係在日本購買之量產車，係屬由ＨＯＮＤＡ此一世界知
    名之合格正廠所設計、製造出廠之機車，顯非雜牌廠家所自行「拼湊組裝」之機
    車可堪比擬，又即便異議人係以零件名義進口後再組裝成車，惟其係以原廠之整
    車零件重行組裝而成，並未改用非屬原廠設計規範或容許代換之零件，對於「整
    車」既有設計之系統調諧性及合適度未有任何更動或破壞，且非必由原廠組裝不
    可，核其組裝之過程要與一般車輛進廠大修或全車鈑噴時，各部零件均經完全拆
    解並於修竣之後再予重行組裝之情無異，此種組裝還原之成車自仍屬原廠車，未
    能率予「拼裝車」視之。認原處分機關認定查扣之重機車係拼裝車適用道路交通
    管理處罰條例第十二條第一項第二款、第二項之規定予以處罰並沒入機車不當，
    因而撤銷原處分，改依同條例第十二條第一項第一款處以罰鍰新台幣七千二百元
    ，固非無見。
三、抗告意旨稱：交通管理係國家行政，除確保道路交通安全外，仍應注意國家交通
    政策與其他相關法規之配合。本件異議人所提出之相關繳稅文件，台北關稅局及
    台北市國稅局釋復無法視同進口與貨物稅完（免）稅證明，前述車輛並無合法輸
    入來歷憑證。是故車輛未領牌照行駛於道路上，如係拼裝車除考慮其是否安全外
    ，尚須考量其依現行法律是否可以領牌，有無脫法行為，如整車先予拆卸以廢鐵
    進口再予組合以規避法令限制，而其違反道路交通相關規定又無法遏阻其繼續違
    法以「組裝車」狀態行駛，是為對拼裝車特別規定沒入之主要考量。次查未有來
    歷證明之汽車即屬私自組裝之拼裝車輛。有交通部10.12.交路字第○四○六五
    九號函說明可稽。再合法進口之車輛，財政部關稅局均有出具特定格式之「車輛
    進口與貨物稅完（免）稅證明書」，不得以中區國稅局貨物稅完稅證明認定其為
    合法之整車進口之身分佐證，正如違章建築不應以繳納房屋稅而稱房屋為合法建
    築，原裁定認為用法不無疑問等語。
四、查抗告人所指各節，有交通部11.8.交路字第○四二六九○號、9.交路八
    十八字第○四九二八三號、4.12.交路八十九字第○二八九六三號各函可稽，原
    裁定認定受處分人之前揭重機車非拼裝車，據以裁罰，是否妥適，不無疑義，抗
    告尚非全無理由，應由本院將原裁定撤銷發回原審法院為更妥適之裁定。
五、據上論斷，應依道路交通案件處理辦法第二十六條、刑事訴訟法第四百十三條裁
    定如主文。
中      華      民      國     九十      年      六       月    十二    日
                                 臺灣高等法院臺中分院刑事第六庭
                                       審判長法  官  李  文  雄
                                             法  官  陳  嘉  雄
                                             法  官  龔  永  昆
右正本證明與原本無異。
不得再抗告。
                                             書記官  陳  麗  玉
中      華      民      國     九十      年      六       月    十二    日
                                                                        Ｆ


司法院資訊處製作；財團法人民間司法改革基金會備份。
